臺灣高等法院刑事裁定　　　　　　　　 100年度毒抗字第97號
抗　告　人
即　被　告　李國揚
上列抗告人因違反毒品危害防制條例案件，不服臺灣基隆地方法
院100年度毒聲字第30號，中華民國100年2 月15日裁定（聲請案
號：臺灣基隆地方法院檢察署100年度聲觀字第23號、100年度毒
偵字第94號），提起抗告，本院裁定如下：
    主  文
抗告駁回。
    理  由
一、原裁定意旨略以：抗告人即被告李國揚於民國100年1 月4日
    下午10時為警採集尿液前96小時內之某時許，在不詳地點，
    以不詳方式，施用第一級毒品海洛因之事實，有臺灣尖端先
    進生技醫藥股份有限公司100年1 月26日濫用藥物檢驗報告1
    紙在卷可稽。又送驗之尿液檢體，係抗告人親自洗滌、填裝
    並封緘捺印等情，亦據抗告人於警詢中供述明確。因認其確
    有施用第一級毒品海洛因之事實，檢察官據以聲請將抗告人
    送勒戒處所觀察、勒戒，並無不合，應予准許等語。
二、抗告意旨略以：抗告人因長期失業之心理壓力過大而犯下此
    錯，深感悔意，並在拘捕時已向警方供出毒品來源，復於1
    月至基隆市警察局製作指認筆錄，得知毒品來源者「小偉」
    經警方提出是否願自動提供毒品上游以減輕刑罰，抗告人因
    此向警方提出為何未受同時對待之疑問時，經警方回應待開
    庭時再向檢察官提出抗告人是否符合條件云云。此後，抗告
    人即於100年2月13日向檢察官清楚交代毒品買賣經過並指認
    毒販，檢察官亦表示應會列入日後判決之考量，並可以自費
    方式判處刑罰。然抗告人卻接獲必須入獄勒戒之結果，因抗
    告人好不容易經由朋友介紹於新北市土城市之思樺醫院擔任
    照顧服務員工作，若再入獄將會失去此份工作，且讓70多歲
    母親及一直期望我能從挫折中重新站起來的太太傷心、難過
    及失望，爰請求給予一個自新的機會云云。
三、按毒品危害防制條例第20條第1、2、3 項分別規定「犯第10
    條之罪者，檢察官應聲請法院裁定，或少年法院（地方法院
    少年法庭）應先裁定，令被告或少年入勒戒處所觀察、勒戒
    ，其期間不得逾2 月」、「觀察、勒戒後，檢察官或少年法
    院（地方法院少年法庭）依據勒戒處所之陳報，認受觀察、
    勒戒人無繼續施用毒品傾向者，應即釋放，並為不起訴之處
    分或不付審理之裁定；認受觀察、勒戒人有繼續施用毒品傾
    向者，檢察官應聲請法院裁定或由少年法院（地方法院少年
    法庭）裁定令入戒治處所強制戒治，其期間為6 個月以上，
    至無繼續強制戒治之必要為止。但最長不得逾1 年」、「依
    前項規定為觀察、勒戒或強制戒治執行完畢釋放後，5 年後
    再犯第10條之罪者，適用本條前2 項之規定」。又同條例第
    17條第1 項雖有供出來源，因而查獲其他正犯或共犯者，減
    輕或免除其刑之規定，然此規定乃指犯罪處刑之減輕、免除
    而言，並不適用於同條例第20條之觀察、勒戒等保安處分，
    此觀之該條項「犯第4條至第8條、第10條或第11條之罪，供
    出毒品來源，因而查獲其他正犯或共犯者，減輕或免除其刑
    」之用語亦明。
四、經查：
    (一)抗告人於100年1月4日下午8時35分許，在基隆市○○區○
      ○路20號前，為警查獲，並於同日下午10時經採集尿液，
      有基隆市警察局第四分局扣押筆錄（見偵查卷第11、12頁
      ）及偵辦毒品案件尿液檢體對照表（見偵查卷第7 頁）之
      記載可憑。又其所採尿液，經送臺灣尖端先進生技醫藥股
      份有限公司以酵素免疫分析法（EIA ）初驗及以氣相層析
      質譜儀法（GC/MS ）複驗結果，檢出鴉片、嗎啡陽性反應
      ，有臺灣尖端先進生技醫藥股份有限公司100年1月26日之
      濫用藥物檢驗報告1 件附卷可稽（見偵查卷第41頁）；扣
      案抗告人所持有之白色粉末1 袋亦經檢出海洛因成分，有
      交通部民用航空局航空醫務中心100年1月18日航藥鑑字第
      1000201 號毒品鑑定書在卷可考（見偵查卷第42頁）；此
      外並有注射針筒1 支扣案可憑。又一般施用海洛因後，於
      尿液中可檢出之最大時限為2至4日，有行政院衛生署91年
      10月3日管檢字第110436號函可憑，足證抗告人確於100年
      1月4日下午10時採尿前96小時內某時（尚須扣除經警查獲
      至採尿時止之期間），施用第一級毒品海洛因。
    (二)抗告人前於91年間因施用毒品案件，經臺灣板橋地方法院
      以91年度毒聲字第1523號裁定送觀察、勒戒，嗣因無繼續
      施用毒品傾向，經釋放後，並經臺灣板橋地方法院檢察署
      檢察官於91年7月5日以91年度偵字第2201號為不起訴處分
      ，有本院被告前案紀錄表之記載可憑。是其在前次觀察、
      勒戒執行完畢後，5 年後再為本件施用毒品犯行，係屬毒
      品危害防制條例第20條第3項「5年後再犯」之情形，依同
      條例第1項規定，自應令入勒戒處所觀察、勒戒。
五、抗告人雖以前詞置辦，惟因毒品危害防制條例所規定之觀察
    、勒戒處分，其立法意旨在於幫助施用毒品者戒除毒癮，而
    非懲戒行為人；且觀察、勒戒係導入療程觀念，針對受處分
    人將來之危險所為預防矯治措施之保安處分，目的在於教化
    與治療，屬保護行為人之保安處分，而非刑罰，本無所謂供
    出來源減輕其刑規定之適用。又毒品危害防制條例第20條之
    觀察、勒戒規定，係法定處遇程序，法院亦無就個案情節斟
    酌是否施以觀察、勒戒之權限。從而，原審依毒品危害防制
    條例第20條第3項、第1項，觀察勒戒處分執行條例第3條第1
    項規定，認檢察官之聲請為有理由，裁定被告應送勒戒處所
    觀察、勒戒，其期間不得逾2 月，並無不合，抗告人仍執陳
    詞，指摘原裁定不當，為無理由，應予駁回。
據上論斷，應依刑事訴訟法第412條，裁定如主文。
中    華    民    國    100    年    3    月    30    日
                  刑事第二十三庭審判長法  官  童有德
                                      法  官  徐蘭萍
                                      法  官  劉方慈
以上正本證明與原本無異。
不得抗告。
                                      書記官  李家敏
中    華    民    國    100    年    3    月    30    日